【裁判字號】    89,訴,747
【裁判日期】    891206
【裁判案由】    違反水土保持法
【裁判全文】
臺灣高雄地方法院刑事判決                          八十九年度訴字第七四七號
    公  訴  人  臺灣高雄地方法院檢察署檢察官
    被      告  丙○○
    被      告  甲○○
右列被告等因違反水土保持法案件，經檢察官提起公訴（八十八年度偵字第二七六四
八號），本院判決如左：
    主  文
丙○○、甲○○均無罪。
    理  由
一、公訴意旨略以：被告丙○○於民國八十八年十一月九日間，未擬具水土保持方法
    ，申請核定許可開墾山坡地，竟僱請被告甲○○駕駛怪手在王阿流所持有坐落高
    雄縣三民鄉民權村山地保留地民權段六一三號山坡地上，進行整地及濫墾，造成
    雨季土壤流失，嗣為警查獲。因認被告丙○○及甲○○涉嫌共同違反水土保持法
    第十三條第一項之規定，應依同法第三十三條第三項前段規定論處之罪嫌等語。
二、按犯罪事實應依證據認定之，無證據不得推定其犯罪事實；不能證明被告犯罪者
    ，應諭知無罪之判決，刑事訴訟法第一百五十四條、第三百零一條第一項分別定
    有明文。次按水土保持法第三十三條第三項規定，違反第十二條至第十四條規定
    之一，未先擬具水土保持計畫或未依核定計畫實施水土保持之處理與維護，致生
    水土流失或毀損水土保持之處理與維護設施之罪，須所從事之開發、經營或使用
    行為致生「水土流失」之程度為其構成要件，而所謂「致生水土流失」係指符合
    水土保持法施行細則第三十五條第一項所列第一款至第七款之規定，即(一)土砂或
    渣物淤塞河床或水道。(二)破壞地表或地下水源涵養。(三)水、土壤或其他環境受污
    染。(四)土地發生崩塌或土石流失。(五)損害田地、房舍、道路、橋樑安全。(六)有礙
    防洪、排水、灌溉、其他水資源保護或水利設施。(七)違反特定水土保持區管制事
    項，有直接影響水土保持功能或目的之虞等情形之一，即可認定「致生水土流失
    」，有行政院農業委員會八十五年二月一日農林字第５１０３６０９Ａ號函及
    八十五年十一月四日農林字第８５１５５６６０Ａ號函在卷足憑。本件公訴意
    旨認被告丙○○及甲○○涉犯上開罪嫌，無非係以被告等自承確有於右揭時、地
    未經申請許可而為整地之行為，證人即高雄縣三民鄉公所地政技土乙○○之證述
    ，查獲時現場照片四張、高雄縣旗山地政事務所複丈成果圖、並有勘驗筆錄及照
    片十張，為其論述依據。
三、訊據被告丙○○及甲○○均坦承有於右揭時間由丙○○僱用甲○○以挖土機在高
    雄縣三民鄉○○村○○段六三六地號整地之事實不諱，惟均堅決否認有何違反水
    土保持法之犯行，被告丙○○辯稱：該土地地上權人為王阿流，王阿流委託其妹
    黃淑梅管理該土地，而由黃淑梅交予伊整地後欲造林，並分由伊種植蔬菜，黃淑
    梅有申請開挖整地，又伊僅將該地之雜樹及雜草除掉，且只整了一點點地，應不
    致造成水土流失等語；被告甲○○則辯稱：伊係受僱於丙○○，伊有問是否申請
    許可，丙○○稱有，但伊未看許可文件，當時只是把雜樹及雜草除掉而已，且僅
    整理並無開挖土方，伊不知道這是違法的等語。經查：
  (一)被告丙○○僱用被告甲○○以挖土機整地之地點，係在高雄縣三民鄉○○村○○
    段六三六地號，而公訴意旨所稱之高雄縣三民鄉○○村○○段六一三地號，係證
    人即該地地上權人王阿流之妹黃淑梅以王阿流名義申請許可開發之地號，此為被
    告等所自承，並有高雄縣三民鄉公所八十八年十一月二十四日（八八）三鄉財經
    字第六六一五號函及所附之違規使用山坡地查報表，及高雄縣三民鄉公所八十八
    年十月二十六日（八八）三鄉財經字第六一四五號函及所附之簡易水土保持申報
    書乙紙在卷足憑。是公訴意旨所稱：被告等在高雄縣三民鄉○○村○○段六一三
    號山坡地上，進行整地及濫墾等語，顯係將同段六三六地號誤載為六一三地號，
    合先敘明。
  (二)坐落高雄縣三民鄉○○村○○段六三六地號土地地上權人為王阿流，而由王阿流
    委託其妹黃淑梅管理該土地，並由黃淑梅交予被告丙○○整地開發，且由丙○○
    僱用被告甲○○於八十八年十一月九日下午，以挖土機在該地整地，於同日下午
    二時許為警查獲之事實，業據被告等供承不諱，並據證人即高雄縣三民鄉公所地
    政技士乙○○於警訊、偵查及本院審理時證述屬實，復據證人即該地地上權人王
    阿流之妹黃淑梅於偵查時證稱：上址六三六地號係伊兄王阿流交給伊管理，並由
    王阿流委託伊整地，而由伊交予丙○○整地耕作，伊有合法申請但尚未核准，此
    時經鄉公所技士乙○○說伊係申請六一三地號而非六三六地號，始知申請地號錯
    誤等語，復有上開土地登記謄本乙份及查獲時現場照片四張附卷可稽。又證人黃
    淑梅以王阿流名義申請核准開發之土地，係同段六一三地號土地，而非被告丙○○僱工整地之六三六地號土地，有高雄縣三民鄉公所八十八年十月二十六日（八
    八）三鄉財經字第六一四五號函及所附之簡易水土保持申報書乙紙附卷可考。職
    是，被告等未經核定許可開墾山坡地之行為，固堪認定。
  (三)惟據被告等於本院審理時辯稱：其等開始整地至被查獲止，僅約一小時，整地之
    範圍很小，且僅係排除雜樹、雜草，並未有挖土整地行為等語。查被告等整地之
    面積為○‧○八四五公頃，形狀為長方形，有高雄縣旗山地政事務所八十九年一
    月二十日八九旗地二字第二六○號函及所附之土地複丈成果圖在卷足憑，且被告
    等亦無為挖掘或取走土石之行為，此觀之查獲時之現場照片自明；準此，從被告
    等所整地之面積、形狀，及僅剷除雜樹、雜草並無挖掘土方之行為，足見被告等
    所為之整地行為應無致水土保持法施行細則第三十五條第一款至第七款所列情形
    發生，即未致生水土流失之結果。又該土地現況若無後續開挖整地情事，應無立
    即水土流失發生，有高雄縣政府八十九年十一月六日八九府農保字第８９００１
    ８２０６０號函及所附之會勘紀錄乙紙附卷可參，益徵被告等所為之整地行為並
    無致生水土流失之發生，而與水土保持法第三十三條之致生「水土流失」要件不
    符。從而，尚難僅憑被告甲○○駕駛挖土機在上址整地之行為，即以水土保持法
    第三十三條第三項前段之罪相繩，是本件充其量僅屬是否應處以同法第三十三條
    第一項之行政罰鍰之問題，而與刑責無涉。被告所辯未致生水土流失等語，核與
    事實相符，堪予採信。
四、綜上所述，被告丙○○雖僱請被告甲○○於上開土地上整地之行為，並無致生水
    土流失之結果，被告等所為上述整地行為，要與水土保持法第三十三條第三項前
    段規定之構成要件有間，自難以該罪相繩。此外，復查無其他積極證據足資證明
    被告有何公訴人所指之犯行，不能證明被告等犯罪，依法應諭知無罪之判決。
據上論斷，應依刑事訴訟法第三百零一條第一項，判決如主文。
本案經檢察官陳瑞堯到庭執行職務。
中      華      民      國      八十九    年      十二    月      六    日
                                  臺灣高雄地方法院刑事第六庭
                                      法  官  洪榮家
右正本證明與原本無異。
如不服本判決，應於判決送達後十日內，向本院提出上訴狀。
                                      書記官  曾定家
中      華      民      國      八十九    年      十二    月      六    日


司法院資訊處製作；財團法人民間司法改革基金會備份。
